臺灣高雄地方法院刑事判決　　　　　 96年度交簡上字第146號
上　訴　人　臺灣高雄地方法院檢察署檢察官
被　　　告　丙○○
上列上訴人因被告涉犯過失致死案件，不服本院交通法庭中華
民國96年4 月23日96年度交簡字第1031號簡易判決（起訴案號：
：95年度偵字第29798 號），提起上訴，本院管轄之第二審合
議庭判決如下：
    主  文
原判決撤銷。
丙○○過失致人於死，處有期徒刑伍月，如易科罰金，以新台幣
壹仟元折算壹日。緩刑伍年，丙○○應履行附件所示本院96年度
雄調字第307 號調解筆錄之條款。
    事  實
一、丙○○未考領有普通輕型機車駕駛執照，其於95年9 月13日
    下午，騎乘車號ZHP —693 號輕型機車，沿高雄市楠梓區南
    一巷由西往東方向行駛，嗣於同日下午3 時45分許，駕車行
    經該路段與宏毅二路之無號誌交岔路口時，本應注意支線道
    車應暫停讓幹線道車先行，且應注意車前狀況，並隨時採取
    必要之安全措施，而當時係日間自然光線、天候晴、柏油路
    面乾燥平整、無障礙物、視距良好，客觀上並無不能注意之
    情事，詎丙○○為支線道車，竟未暫停讓幹線道車先行，亦
    未注意車前狀況而貿然直行，適有洪麗卿騎乘車牌號碼YQR-
    135 號輕型機車，亦疏未注意車前狀況，沿宏毅二路由南往
    北方向行駛而來，丙○○突見上開情狀已不及煞車或閃避，
    其所騎乘機車之右側車身遂撞及洪麗卿所駕機車之前車頭，
    致洪麗卿人車倒地，並受有創傷性蜘蛛膜下腔出血合併呼吸
    衰竭、頭部外傷等傷害，經送醫急救，仍於同日下午6 時58
    分許不治死亡。丙○○於肇事後留置現場，在未被有偵查犯
    罪職權之機關或公務員發覺其為犯人前，即主動向處理交通
    事故員警表明其係駕車肇事者，並願意接受裁判，始悉上情
    。
二、案經洪麗卿之夫乙○○訴由高雄市政府警察局楠梓分局報告
    臺灣高雄地方法院檢察署檢察官偵查起訴，嗣因丙○○於原
    審自白犯罪，經原審改以簡易判決處刑。
    理  由
壹、證據能力方面
一、按被告以外之人於審判外之陳述雖不符前四條之規定，而經
    當事人於審判程式同意作為證據，法院審酌該言詞陳述或書
    面陳述作成時之情況，認為適當者，亦得為證據。當事人、
    代理人或辯護人於法院調查證據時，知有第159 條第1 項不
    得為證據之情形，而未於言詞辯論終結前聲明異議，視為有
    前項之同意，刑事訴訟法第159 條之5 定有明文。
二、本件被告、檢察官均對本院所提示告訴人乙○○警詢筆錄、
    高雄市政府警察局楠梓分局道路交通事故現場圖、高雄市政
    府警察局交通大隊交通事故談話紀錄表、肇事現場照片14幀
    、臺灣高雄地方法院檢察署檢察官相驗屍體證明書、驗斷書
    及勘（相）驗筆錄、道路交通事故調查報告表(一)(二)等證據，
    在本院審判程序表示同意作為本案證據（見本院卷第39頁）
    ，是本院審酌該言詞陳述或書面陳述作成時之情況，認為適
    當，自得採為證據，先行敘明。
貳、實體方面
一、上揭犯罪事實，業據被告於本院審理時坦承不諱，本院復審
    酌：
    (一)被告與被害人洪麗卿於上揭時、地發生車禍之事實，除據
      被告於本院審理時供承屬實外，核與被害人洪麗卿之夫乙
      ○○於警詢指述之發生車禍情節相符，並有高雄市政府警
      察局楠梓分局道路交通事故現場圖、高雄市政府警察局交
      通大隊交通事故談話紀錄表、肇事現場照片14幀在卷可稽
      ；而該被害人確係因本件車禍致受有創傷性蜘蛛膜下腔出
      血合併呼吸衰竭、頭部外傷，嗣因顱腦損傷而不治死亡之
      事實，亦經臺灣高雄地方法院檢察署檢察官督同法醫師相
      驗明確，並製有相驗屍體證明書、驗斷書及勘（相）驗筆
      錄各乙份附卷可憑，堪認屬真實。
    (二)按「車輛行至無號誌之交岔路口，支線道車應暫停讓幹線
      道車先行」、「汽車行駛時，駕駛人應注意車前狀況，並
      隨時採取必要之安全措施」，道路交通安全規則第102 條
      第1 項第2 款、第94條第3 項分別定有明文。經查，被告
      於本院審理時坦承未禮讓幹線道車等情無訛，且案發當時
      係日間自然光線、天候晴、柏油路面乾燥平整、無障礙物
      、視距良好，有道路交通事故調查報告表(一)可憑，足見並
      無不能注意之情事，被告竟未暫停禮讓幹線道車貿然前行
      ，其有此部分之過失，已甚明顯。
    (三)綜上所述，被告就本件車禍之發生確有過失行為，其過失
      行為確使被害人因而死亡，是被告之過失行為與該被害人
      之死亡結果間，應具有相當因果關係無疑。是以，本件事
      證已臻明確，被告之未注意車前狀況及未禮讓幹線道車、
      過失致人於死犯行應堪認定。
二、核被告所為，係犯刑法第276 條第1 項之過失致死罪。又被
    告於肇事時，並無普通輕型機車駕駛執照，業據被告於警詢
    時供明在卷，核與本院以證號查詢機車駕駛人資料相符，故
    被告係無駕駛執照駕車，因而致人死亡，依法應負過失致死
    之刑事責任，應依道路交通管理處罰條例第86條第1 項規定
    加重其刑。又被告於肇事後留置現場，在未為任何有偵查犯
    罪職權之公務員發覺前，即向處理交通事故員警告知其為本
    件交通事故之肇事者，有高雄市政府警察局交通大隊交通事
    故談話紀錄表附卷可稽，足見被告係在其過失致死罪未被發
    覺之前，自首其罪而接受裁判，爰依刑法第62條規定減輕其
    刑，並先加後減之。
三、原審以被告犯罪事證明確，予以論罪科刑，固非無見，惟查
    ：本件被告符合自首之要件，已如前述，原審疏未論及，即
    有未恰。而公訴人依告訴人請求提起上訴，認被告與告訴人
    於96年4 月2 日在高雄簡易庭調解成立後，並未履行如附件
    調解筆錄上所載應於96年5 月1 日給付頭期款新台幣（下同
    ）10萬元之條件，認被告並無悔意，原審僅量處有期徒刑6
    月且為緩刑宣告，顯然過輕，指摘原判決不當等語。惟被告
    固未於96年5 月1 日給付告訴人10萬元，然按法官於有罪判
    決中，究應如何量處罪刑，自得依據個案情節，參諸刑法第
    57 條 所定各款犯罪情狀之規定，於該法定刑度範圍內，基
    於合義務性之裁量，量處被告罪刑，而量刑之裁量權，乃憲
    法所保障法官獨立審判之核心，法院行使此項裁量權，亦非
    得以任意或自由為之，仍應受一般法律原理原則之拘束，即
    仍須符合法律授權之目的、法律秩序之理念、國民法律感情
    及一般合法有效之慣例等規範，尤其應遵守比例原則及平等
    原則之意旨，否則即可能構成裁量濫用之違法（最高法院86
    年度臺上字第7655號判決要旨參照）。亦即如非有裁量逾越
    或裁量濫用之明顯違法情事，自不得擅加指摘其違法或不當
    ，即使上級審對下級審裁量權之審查，亦應同此標準，此不
    僅在保障法官不受任何制度外之不當干涉，更保障法官不受
    制度內的異質干涉，此方符憲法第80條所宣示獨立審判之真
    義；且被告於96年6 月20日本院審理時已當庭給付現金7 萬
    元予告訴人點收無訛（見本院卷第45頁所附告訴人當庭書立
    之收據），並提出其夫陳永坤代其匯款予告訴人之子梁士毅
    4 萬元之證明，有「匯款人：陳永坤，受款人：梁士毅，金
    額：4 萬元，匯款時間：96年6 月12日」之郵政國內匯款執
    據影本（見本院卷第44頁）附卷可稽，則被告既已於96年6
    月底前給付告訴人11萬元，其自已盡力履行附件調解筆錄記
    載之頭期款10萬元及每月1 萬元之分期付款金額，故公訴人
    上訴指摘原判決量刑過輕而不當，尚非可取，惟原判決既有
    上開可議之處，自屬無可維持，應由本院撤銷改判。
四、爰審酌被告疏於注意前揭道路交通安全規則之規定，致被害
    人受有前揭嚴重傷勢，嗣因而不治死亡，其後帶給被害人家
    屬無限精神苦痛，惡行自屬非輕；惟另考量被告無任何前科
    紀錄，此有臺灣高等法院被告前案紀錄表在卷可按，復於本
    院審理時已坦承犯行，且因其係菲律賓籍，遠嫁至台灣為人
    婦，經濟能力不佳，致遲延給付告訴人頭期款，但其嗣後已
    盡力籌措頭期款資金且交予告訴人當庭點收無訛，並非毫無
    和解誠意，復被害人騎乘機車時疏未注意車前狀況，亦同屬
    本件肇事原因，被害人既與有過失，如強令被告須負致被害
    人死亡之全部肇事責任，實非公平等一切情狀，量處如主文
    所示之刑，並斟酌被告年齡為33歲、大學肄業、家境勉持等
    情，諭知以新台幣1 千元折算1 日之易科罰金折算標準，以
    資懲儆。末查被告無任何前科紀錄，已如前述，其係因過失
    致犯本罪，復於本院審理中坦承前揭犯行，且其與本案告訴
    人於96年4 月2 日在本院高雄簡易庭已調解成立，被告願給
    付告訴人140 萬元，其於繳納頭期款10萬元予告訴人後，需
    按月分期給付1 萬元以賠償告訴人，有附件所示本院96年度
    雄調字第307 號調解筆錄可稽，則如令被告入監服刑，被告
    即無法持續工作以履行前揭調解條件，是本院認所宣告之刑
    以暫不執行為當，併予宣告緩刑5 年，以啟自新；次按「緩
    刑宣告，得斟酌情形，命犯罪行為人向被害人支付相當數額
    之財產或非財產上之損害賠償。」，刑法第74條第2 項第3
    款亦定有明文，本件被告既需向本案告訴人支付如附件所示
    本院96年度雄調字第307 號調解筆錄所記載之金額，為確保
    被告能如期履行上揭調解條件，以維告訴人權益，故本院考
    量上開各項情狀後，認於被告緩刑期間課予上開如附件所示
    調解筆錄之負擔，乃為適當，爰併予宣告之。
據上論斷，依刑事訴訟法第455 條之1 第1 項、第3 項、第369
條第1 項前段、第364 條、第299 條第1 項前段，道路交通管理
處罰條例第86條第1 項，刑法第276 條第1 項、刑法第41條第1
項前段、第62條前段、第74條第1 項第1 款、第74條第2 項第3
款，刑法施行法第1 條之1 ，判決如主文。
本案經檢察官甲○○到庭執行職務。
中　　華　　民　　國　　96　　年　　6 　　月　　29　　日
                    交通法庭  審判長法　官  田平安
                                    法  官  陳宛榆
                                    法  官  郭瓊徽
以上正本證明與原本無異。
不得上訴。
中　　華　　民　　國　　96　　年　　6 　　月　　29　　日
　　　　　　　　　　　　　　　　　　書記官  陳瓊芳
附錄
中華民國刑法第276條第1項
（過失致死罪）
因過失致人於死者，處 2 年以下有期徒刑、拘役或 2 千元以下
罰金。
